臺灣臺南地方法院民事裁定　　　　　　 96年度簡聲抗字第6號
抗　告　人　甲○○
相　對　人　乙○○○
上列當事人間聲請停止強制執行事件，抗告人對於民國96年4月
3日本院新市簡易庭96年度新聲字第1號裁定提起抗告，本院裁定
如下：
    主      文
抗告駁回。
抗告費用新台幣壹仟元由抗告人負擔。
    理      由
一、本件抗告意旨略以：
（一）按有回復原狀之聲請，或提起再審或異議之訴，或對於和
      解為繼續審判之請求，或提起宣告調解無效之訴、撤銷調
      解之訴，或對於許可強制執行之裁定提起抗告時，法院因
      必要情形或依聲請定相當並確實之擔保，得為停止強制執
      行之裁定。強制執行法第18條第2項有所明文。又查強制
      執行法第18條第2項規定，所謂必要情形，固由法院依自
      由裁量定之。然法院為此決定，應就回復原狀之聲請，或
      再審之訴，或異議之訴，或抗告，在法律上是否顯無理由
      ，以及如不停止執行，將來是否難於回復執行前之狀態等
      各情形予以斟酌。最高法院69年度台抗字第577號裁判著
      有明文。另按所謂房屋之原始取得，係指出資建築房屋，
      不基於他人既存權利，而獨立取得房屋所有權而言。（最
      高法院69年度台上字第1581號判決參照）。又原始建築房
      屋者，原始取得其所有權，不以登記為生效要件，亦不因
      戶籍上所載居住情形如何有異。（最高法院70年度台上字
      第507號判決參照）。
（二）本院民事執行處95年度執字第53080號分割共有物等強制
      執行事件，相對人聲請執行法院對門牌號碼台南縣楠西鄉
      ○○村○○路76號房屋之一部分為拆屋還地之強制執行，
      然上述房屋，乃未經保存登記建物，係抗告人於79年間出
      資所起造，為抗告人原始取得，而非上述執行事件之債務
      人陳蘇春月所有，此有上述房屋之房屋稅繳款書可稽，而
      上述房屋之房屋稅繳款書所載納稅義務人為陳進德，係抗
      告人之父，早於民國63年間即已去世，並非上述房屋之起
      造人甚明，該房屋之納稅義務人之記載，乃係誤載。
（三）相對人於上述強制執行事件中，對抗告人之不動產即門牌
      號碼為台南縣楠西鄉○○村○○路76號房屋之一部分為拆
      屋還地之強制執行，其執行名義係依據分割共有物之判決
      ，然抗告人非該判決之當事人，該分割共有物之判決對於
      抗告人自不生效力，且上述強制執行程序，抗告人已經提
      起第三人異議之訴，是抗告人自可依法聲請法院裁定停止
      上述之強制執行程序，又抗告人所提起之第三人異議之訴
      ，既尚未經法院判決，且依所主張及舉證，在法律上亦非
      顯無理由，上述執行案件之執行程序，如不停止執行，房
      屋一經拆除，將來確有難以回復執行前之狀態之情形，乃
      有停止執行之必要。
（四）本院新市簡易庭96年度新聲字第1號裁定，以分割共有物
      事件之當事人陳蘇春月於訴訟程序中均主張上述建物為其
      所有，而抗告人亦未曾出面為相反之表示，遲至上述執行
      事件履勘現場時，亦未見抗告人出面主張為上述房屋之所
      有權人，前後歷經十餘年，又抗告人與陳蘇春月又係同住
      於該建物之情況下，實難想像有全然不知之情況，是抗告
      人提起第三人異議之訴，難免予人有拖延執行之用意，因
      而駁回抗告人聲請停止本院95年度執字第53080號分割共
      有物等強制執行程序之聲請，殊有違誤等語。
二、按強制執行程序開始後，除法律另有規定外，不停止執行。
    又有回復原狀之聲請，或提起再審或異議之訴，或對於和解
    為繼續審判之請求，或提起宣告調解無效之訴、撤銷調解之
    訴，或對於許可強制執行之裁定提起抗告時，法院因必要情
    形或依聲請定相當並確實之擔保，得為停止強制執行之裁定
    。強制執行法第18條第1項、第2項有所明文。故強制執行程
    序開始後，除有法定停止執行原因，或法院因必要情形或依
    聲請定相當並確實之擔保，而為停止強制執行之裁定外，並
    不停止執行。而強制執行法第18條第2項所謂之必要情形，
    係由法院依自由裁量定之，而法院為此決定，應就回復原狀
    之聲請，或再審之訴，或異議之訴，或抗告，在法律上是否
    顯無理由，以及如不停止執行，將來是否難於回復執行前之
    狀態等各情形予以斟酌（最高法院69年度台抗字第577號裁
    定參照）。因此，是否因必要情形而為停止執行之裁定，應
    由審理再審之訴、異議之訴或抗告之法院，審酌上述之情形
    以為決定，而非一經聲請，即應為裁定停止執行之裁定。
三、經查：
（一）本件相對人即債權人於95年11月9日，執本院84年度訴字
      第654號分割共有物確定判決，聲請就共有人之一即債務
      人陳蘇春月所有門牌號碼台南縣楠西鄉○○村○○路76號
      未保存登記建物之一部分為拆屋還地之強制執行，經本院
      民事執行處以95年度執字第53080號事件受理，而於95年
      12月1日核發自動履行命令，嗣承辦書記官於96年3月8日
      赴現場勘驗之事實，業據本院調閱95年度執字第53080號
      強制執行卷宗核閱屬實。又抗告人於96年3月16日具狀提
      起第三人異議之訴，主張上述門牌號碼台南縣楠西鄉○○
      村○○路76號未保存登記建物為抗告人所有，而請求本院
      95年度執字第53080號強制執行程序應予撤銷之情，則亦
      有本院96年度新簡字第152號第三人異議之訴卷宗可據。
      合先敘明。
（二）抗告人於原審聲請審理上述第三人異議之訴事件法院為停
      止執行之裁定，係以其已提起第三人異議之訴為由。然抗
      告人所主張上述門牌號碼台南縣楠西鄉○○村○○路76號
      未保存登記建物為其所有之主張，係係提出房屋稅之繳款
      書、戶籍謄本為據，有本院所調閱96年度新簡字第152號
      第三人異議之訴事件卷宗可據。然房屋稅之稅籍資料，僅
      係稅捐稽徵機關管理稅務事項之登載，非必與所有權之歸
      屬相符，況且上述房屋之房屋稅納稅義務人為訴外人陳進
      德，非抗告人。再以，抗告人與本院95年度執字第53080
      號分割共有物等強制執行事件之債務人陳蘇春月，為配偶
      至親關係，有抗告人所提出戶籍謄本1份在卷可據，又本
      院84年度訴字第654號分割共有物事件，自起訴迄至判決
      確定，再至相對人聲請法院強制執行，期間已歷時十餘年
      ，難謂抗告人均不知悉相關判決之記載論述，抗告人於強
      制執行程序時，始主張執行標的物房屋之所有權，而聲請
      停止執行，顯與常情有違。況且，抗告人主張執行標的房
      屋為其所有，迄未提出出資證明等相關證據，有本院所調
      閱96年度新簡字152號卷宗可據。因此，本院審酌上情，
      認為抗告人所舉證，尚未能讓本院認有為停止強制執行之
      裁定之必要。
（三）從而，抗告人對門牌號碼台南縣楠西鄉○○村○○路76號
      未保存登記建物主張所有權，提起第三人異議之訴，並聲
      請審理法院依職權為停止本院95年度執字第53080號強制
      執行程序之裁定，並無理由。原審為裁定駁回抗告人之聲
      請，並無不合。抗告意旨指陳原審裁定不當，求予廢棄，
      為無理由，應予駁回。
四、末按依法應由關係人負擔費用者，法院裁定命關係人負擔時
    ，應一併確定其數額。前項費用之負擔有相對人者，準用民
    事訴訟法有關訴訟費用之規定。非訟事件法第24條第1項及
    同法第21條第2項分別定有明文。本件抗告業經駁回，抗告
    程序費用應由抗告人負擔，依上開法條規定，本院併予確定
    抗告程序費用額新台幣1,000元由抗告人負擔。
五、結論：本件抗告為無理由，依非訟事件法第46條、第21條第
    2項、第24條第1項，民事訴訟法第495條之1第1項、第449條
    條第1項、第78條、第95條，裁定如主文。
中　　華　　民　　國　　96　　年　　5　　月　　3　　日
                  民事第一庭    審判長法　官　 洪碧雀
                                      法  官   陳金虎
                                      法  官   陳杰正
以上正本係照原本作成
不得抗告。
中　　華　　民　　國　　96　　年　　5　　月　　3　　日
                                書記官　蔡曉
